臺灣臺北地方法院交通事件裁定　　　　　　　　　　　九十年度交聲字第九五四號
　　受處分人
　　即異議人　甲○○
右列受處分人因違反道路交通管理處罰條例案件，對於臺北市交通事件裁決所中華民
國九十年八月二十三日所為之處分（原處分案號：北市裁三字第駕裁２２－ＡＸＸ０
０５２３６號），聲明異議，本院裁定如左：
    主      文
原處分撤銷。
甲○○汽車駕駛人左方車不讓右方車先行，處罰鍰新臺幣陸佰元，並予記違規點數壹
點。
    理      由
一、按道路交通管理處罰條例（九十年一月十七日總統修正公布之道路交通管理處罰
    條例，其施行日期依同條例第九十三條規定須由行政院以命令定之，而行政院係
    於九十年四月三日以臺九十交字第０一九三一七號令發布修正後之該條例自九十
    年六月一日起施行，故以下所述及之本條例，如無特別註明，乃係修正生效後之
    新法，而於敘述上如係九十年一月十七日修正，同年六月一日生效施行前之該條
    例，則會在該條例下加註「舊法」以資辨明）第四十五條第九規定，汽車駕駛人
    左方車不讓右方車先行者，處新臺幣（下同）六百元以上一千八百元以下罰鍰。
    又依同條例第三項第八款所規定之汽車包括機器腳踏車在內。
二、本件受處分人即異議人甲○○於九十年五月二十一日十時許，在臺北市○○○路
    三七二號旁無名巷駕駛車號ＡＶＶ—７０１號重型機車，北向南行駛時，未讓右
    方先行，其車身右側與高亞夫所駕駛，在上開路段西向東行駛之車號ＥＲ—２１
    ２０號自用小客貨車左前車頭相撞，經臺北市政府警察局交通警察大隊（下稱原
    處分機關）以受處分人有違反道路交通管理處罰條例第四十五條第九款所規定汽
    車駕駛人左方車不讓右方車先行之行為，掣單舉發，嗣並製作交通事故調查報告
    表、談話紀錄表，受處分人於舉發通知單上所載應到案日期前向原處分機關提出
    申訴，經原處分機關請原處分機關調查結果，仍認受處分人確有汽車駕駛人左方
    車未讓右方車先行之行為，原處分機關乃依道路交通管理處罰條例第四十五條第
    九款規定於九十年八月二十三日，裁處受處分人罰鍰六百元併依同條例第六十三
    條第一項第一款，記違規點數一點。
三、受處分人聲明異議意旨固未否認有於舉發時地在臺北市政府警察局內湖分局採證
    地點，駕駛機車與他人所駕駛小客貨車碰撞之事實，惟否認有上開違規行為，其
    聲明異議意旨略稱：本件受處分人所駕駛之機車先到達現場，且已過中線，有其
    機車攔腰被撞之照片可以證明，請求調取電話通聯紀錄，以請目擊證人出庭云云
    。經查：（一）交通警員掣單舉發違反道路交通管理處罰條例所列違規事實，本
    質上為行政處分，係公務員基於職務上權力，依法就特定具體事件所為具有公法
    上效果之單方行政行為，基於公務員為公法上行為具有公信力之原則，該行政處
    分當可被推定為真正，其據以依法處分之事實認定亦為真正無誤，此與民事訴訟
    法第三百五十五條第二項規定：「文書依其程式及意旨得認作公文書者，推定其
    為真正」之情形相同；（二），況且本件已有分析研判表可稽，佐以道路交通事
    故調查報告表之事故現場圖所示，並不能證明受處分人之機車先到肇事地點或已
    過道路中心線，本件原舉發機關所為之舉發，自應受到合法、正確之推定，並足
    證受處分人確有前開違規事實，已堪認定，受處分人雖以前開情詞置辯，請求再
    傳證人亦無必要。本件事證明確，受處分人之違規行為堪以認定。
四、綜上所述，受處分人確有在前揭時地，駕駛機車左方車未讓右方車先行之事實，
    原處分機關乃依前揭道路交通管理處罰條例第四十五條第九款規定於九十年八月
    二十三日，裁處受處分人罰鍰六百元併依同條例第六十三條第一項第一款，記違
    規點數一點，雖非無據，但查九十年一月十七日總統修正公布之道路交通管理處
    罰條例，業於同年六月一日生效施行，雖新法第四十五條之規定僅就罰鍰之金額
    由銀元二百元以上六百元以下換算為新臺幣之金額，並冠以新臺幣字樣而作修正
    ，並增列第十四款及第十五款規定，惟就形式上觀察，此修正前後之法律顯有不
    同，應認係屬法律之變更（參司法院第二廳八十一年十一月五日（八一）廳刑一
    字第一六二九０號函覆臺灣高等法院之法律座談會研究意見參照），本件受處分
    人之異議雖無理由，惟原處分機關未及比較新舊法而為適用，亦有未洽，綜前所
    述，應由本院將原處分撤銷，而舊法與現行之道路交通管理處罰條例第四十五條
    第九款規定比較結果，並未較有利於被告，依學者所認，行政罰在法律適用上應
    有刑法第二條第一項「行為後法律有變更者，適用裁判時之法律。但裁判前之法
    律有利於行為人者，適用最有利於行為人之法律」及稅捐稽徵法第四十八條之三
    「納稅義務人違反本法或稅法之規定，適用裁處時之法律。但裁處前之法律有利
    於納稅義務人者，適用最有利於納稅義務人之法律」規定所揭示「從新從輕」原
    則之類推適用（陳清秀著「依法行政與法律的適用」一文，收錄於翁岳生編「行
    政法」一書，第一七六頁至第一七九頁，八十七年三月版），本件應適用新法而
    為裁判，仍以受處分人駕駛上開機車確有違反道路交通管理處罰條例第四十五條
    第九款規定之行為，且受處分人於應到案日期前向原處分機關提出申訴，乃從輕
    裁處受處分人罰鍰六百元，並依同條例第六十三條第一項第一款規定併予記違規
    點數一點如主文第二項所示，以資適法。
五、據上論斷，應依道路交通案件處理辦法第二十條前段，裁定如主文。
中      華      民      國    九十一    年      二      月    二十六    日
                                      臺灣臺北地方法院交通法庭
                                          法  官  黃程暉
右正本證明與原本無異。
如不服本裁定，應於裁定送達後五日內向本院提出抗告狀。
                                          書記官  張華瓊
中      華      民      國    九十一    年      二      月    二十七    日
